【裁判字號】    95,簡上,144
【裁判日期】    951215
【裁判案由】    毒品危害防制條例
【裁判全文】
臺灣基隆地方法院刑事判決             95年度簡上字第144號
上  訴  人  臺灣基隆地方法院檢察署檢察官
被      告  甲○○
上列上訴人因被告毒品危害防制條例案件，不服本院中華民國95
年10月23日95年度基簡字第986號第一審簡易判決（聲請案號：9
5年度毒偵字第1484號）提起上訴，暨移送併案審理（臺灣士林
地方法院檢察署95年度毒偵字第1658號），本院管轄之第二審合
議庭判決如下：
    主  文
原判決撤銷。
甲○○施用第二級毒品，累犯，處有期徒刑陸月，如易科罰金，
以新臺幣壹仟元折算壹日。扣案之第二級毒品安非他命毛重合計
壹點肆公克（不含外包裝）沒收銷燬之，用以裝置上述安非他命
之包裝袋只均沒收。
    事  實
一、甲○○前因竊盜、違反麻醉藥品管理條例案件，經本院分別
    判處有期徒刑5月、6年確定，嗣經定應執行刑為有期徒刑6
    年4月，先於民國88年12月9日假釋出監付保護管束，其後經
    撤銷假釋，自90年3月12日起入監執行殘刑3年9月8日，於93
    年9月14日縮短刑期執行完畢。其前並因施用第二級毒品案
    件，經臺灣板橋地方法院裁定送觀察、勒戒後，因有繼續施
    用毒品之傾向，經同院裁定令入戒治處所施以強制戒治，於
    90 年3月12日停止處分出監付保護管束，嗣於90年7月27日
    保護管束期滿而執行完畢，並由臺灣板橋地方法院檢察署檢
    察官於90年8月29日以90年度戒毒偵字第550號為不起訴處分
    確定後，復因施用第二級毒品案件，經本院於95年6月21日
    以95年度基簡字第547號判決判處有期徒刑3月，該判決分別
    於同年6月28日、7月10日送達臺灣基隆地方法院檢察署檢察
    官、甲○○，並於同年8月15日經甲○○撤回上訴而確定（
    業於95年10月16日易科罰金執行完畢）。詎甲○○猶不知戒
    除施用毒品惡習，復於前揭強制戒治執行完畢5年內，基於
    反覆持續施用第二級毒品安非他命之犯意，自95年7月11日
    晚間9時多許至同年7月20日晚間8時許止，在臺北縣三芝鄉
    ○○街友人盧汪文住處或其基隆市○○路656巷71弄1號4樓
    住處等地，以將安非他命置入玻璃球吸食器內再以火燒烤，
    吸取散發煙霧之方式，施用第二級毒品安非他命多次（約1
    天施用1次）。為警先於95年7月11日晚間10時5分許，在臺
    北縣三芝鄉橫山村23號前查獲，復於同年7月20日晚間11時
    許，在基隆市○○路136號前查獲，並扣得其為施用而持有
    之第二級毒品安非他命3包（毛重1.4公克），且均在其同意
    下採尿送驗，結果均呈安非他命及甲基安非他命陽性反應，
    而悉上情。
二、案經基隆市警察局第一分局報告臺灣基隆地方法院檢察署檢
    察官偵查後聲請簡易判決處刑，暨臺北縣政府警察局淡水分
    局報告臺灣士林地方法院檢察署檢察官移送併案審理。
    理    由
一、認定事實所憑之證據及理由
    上揭事實，業據被告甲○○於本院審理時坦承不諱，且被告
    先後於95年7月11日、同年7月20日為警查獲後所採集之尿液
    檢體，經警分別送請臺灣檢驗科技醫藥股份有限公司、昭信
    科技顧問股份有限公司以氣相層析質譜分析法為確認檢驗結
    果，均呈安非他命及甲基安非他命陽性反應，有濫用藥物尿
    液檢驗檢體監管紀錄表暨臺灣檢驗科技股份有限公司95年8
    月8日CH/2006/71032號濫用藥物尿液檢驗報告、基隆市警察
    局第一分局偵辦毒品案件尿液檢體對照表暨昭信科技顧問股
    份有限公司95年8月29日濫用藥物尿液檢體檢驗報告各1紙在
    卷可參，且扣案之白色結晶3包，經警依聯勤二○四廠製造
    之煙毒品檢驗包試劑初步檢驗結果，呈安非他命反應，亦有
    基隆市警察局第一分局警備隊查獲涉嫌毒品危害防制條例毒
    品初步鑑驗報告單1紙在卷可稽，足見被告之自白與事實相
    符，應堪採信。再被告曾因施用第二級毒品案件，經臺灣板
    橋地方法院裁定送觀察、勒戒後，因有繼續施用毒品之傾向
    ，再經同院裁定令入戒治處所施以強制戒治，於90年3月12
    日停止處分出監付保護管束，嗣於90年7月27日保護管束期
    滿而執行完畢等情，復有臺灣高等法院被告全國前案紀錄表
    、基隆地方法院檢察署全國施用毒品案件紀錄表附卷足憑。
    本案事證明確，被告係強制戒治執行完畢釋放後5年內再犯
    本件施用第二級毒品安非他命之犯行，堪以認定，應依法論
    科。
二、論罪
  (一)按安非他命係毒品危害防制條例第2條第2項第2款所定之第
    二級毒品，被告予以施用，核其所為，係犯毒品危害防制條
    例第10條第2項之施用第二級毒品罪。其持有第二級毒品安
    非他命係供施用，其持有第二級毒品之低度行為為施用第二
    級毒品之高度行為所吸收，不另論罪。
  (二)又被告為施用毒品行為後，刑法第56條連續犯之規定業於94
    年2月2日修正公布刪除，並自95年7月1日起施行，故被告先
    後多次施用第一級毒品海洛因之犯行，於新法施行後即不得
    再以連續犯論處，惟新法之所以刪除連續犯之原因，係源於
    實務上對連續犯「同一罪名」之認定過寬，所謂「概括犯意
    」亦經常可連綿數年之久，不無鼓勵犯罪之嫌，而使國家刑
    罰權之行使發生不合理之現象，故而將之刪除，對於部分習
    慣犯，例如竊盜、吸毒等犯罪，是否會因適用數罪併罰而使
    刑罰過重產生不合理之現象，則容待學界及實務以補充解釋
    之方式，發展接續犯之概念，對於合乎「接續犯」或「包括
    一罪」之情形，認為構成單一之犯罪，以限縮數罪併罰之範
    圍，用以解決上述問題（刑法第56條修正理由第4點參照）
    。因此，新法修正後，就多次施用毒品之案件，非必然即成
    為數罪，仍應依個案情形予以論斷。又按刑事法若干犯罪行
    為態樣，本質上原具有反覆、延續實行之特徵，立法時既予
    特別歸類，定為犯罪構成要件之行為要素，則行為人基於概
    括之犯意，在密切接近之一定時、地持續實行之複次行為，
    倘依社會通念，於客觀上認為符合一個反覆、延續性之行為
    觀念者，於刑法評價上，即應僅成立一罪。學理上所稱「集
    合犯」之職業性、營業性或收集性等具有重複特質之犯罪均
    屬之，例如經營、從事業務、收集、販賣、製造、散布等行
    為概念者是（最高法院95年度臺上字第1079號判決意旨參照
    ）。故倘施用毒品成癮或有施用毒品之習慣者，因其施用行
    為具有反覆實施之行為特性，於刑法評價上，即應僅成立「
    集合犯」，而論以單一之施用毒品罪。查被告自95年7月11
    日起至同年月20日止，平均1天即施用1次毒品，犯罪行為甚
    為持續且密集，且前有多次施用第二級毒品之前科，顯見被
    告已施用第二級毒品成癮，故其接連數次施用第二級毒品之
    行為，屬「集合犯」，應僅成立一施用第二級毒品罪。
  (三)另查被告曾受前揭事實欄所載竊盜、麻藥刑之科刑及執行完
    畢，有臺灣高等法院被告前案紀錄表1 份在卷可按，其受有
    期徒刑執行完畢後，5 年內故意再犯本件有期徒刑以上之罪
    ，為累犯，應依刑法第47條第1項規定加重其刑。
  (四)再檢察官雖僅就被告於95年7月20日晚間8時許施用第二級毒
    品安非他命之犯行聲請簡易判決處刑，而未就上述其餘時點
    施用安非他命之犯行聲請簡易判決處刑（含臺灣士林地方法
    院檢察署95年度毒偵字第1658號移送併案審理部分），惟此
    部分之犯行與已聲請簡易判決處刑部分，有連續犯之裁判上
    一罪關係，業如前述，為聲請簡易判決處刑效力所及，本院
    自得併予審理。
三、原審以被告犯行明確，對被告論罪科刑，固非無見，惟未及
    審酌被告於95年7月20日晚間8時許以外前揭其餘時點施用第
    二級毒品安非他命之犯行，自有未洽，故檢察官提起上訴，
    為有理由，應由本院予以撤銷改判。爰審酌被告前因施用毒
    品經強制戒治及判刑後，猶不知戒除毒品惡習，再續為施用
    安非他命，並反覆施用多次，顯見其毒癮非淺，自不宜輕縱
    ，並審酌其所犯施用毒品之犯罪係戕害自身健康之行為，於
    他人尚不致造成損害暨犯後坦承犯行之態度等一切情狀，量
    處如主文所示之刑，並諭知易科罰金之折算標準。又扣案之
    第二級毒品安非他命毛重1.4公克，為查獲之毒品，應依毒
    品危害防制條例第18條第1項前段規定宣告沒收銷燬之，用
    以裝置上述安非他命之包裝袋3只，為被告所有為施用而持
    有之物，業據被告於本院審理時供述甚明，爰依刑法第38條
    第1項第2款規定予以宣告沒收。
據上論結，應依刑事訴訟法第455之1第3項、第369條第1項前段
、第364條、第299條第1項前段，毒品危害防制條例第10條第2項
、第23條第2項、第18條第1項前段，刑法第11條、第47條第1項
、第41條第1項前段、第38條第1項第2款，判決如主文。
本案經檢察官乙○○到庭執行職務。
中    華    民    國    95    年    12    月    15    日
                  刑事第四庭審判長法  官  鄭景文
                                  法  官  曾雨明
                                  法  官  王美婷
以上正本證明與原本無異。
本件不得上訴。
中    華    民    國    95    年    12    月    15    日
                                  書記官  劉珍珍
附錄本案論罪科刑法條：
毒品危害防制條例第10條第2項
施用第二級毒品者，處 3 年以下有期徒刑。


司法院資訊處製作；財團法人民間司法改革基金會備份。
